【裁判字號】    91,上訴,1861
【裁判日期】    920108
【裁判案由】    違反著作權法
【裁判全文】
臺灣高等法院刑事判決                          九十一年度上訴字第一八六一號
    上  訴  人
    即  被  告  乙○○  男  三.
右上訴人因違反著作權法案件，不服臺灣基隆地方法院九十一年度訴字第二二六號，
中華民國九十一年五月二十一日第一審判決（起訴案號：臺灣基隆地方法院檢察署九
十年度偵字第三九三九號）提起上訴，本院判決如左：
    主  文
上訴駁回。
    事  實
一、乙○○係設於基隆市○○路八十四號二樓哈日族電子科技網路咖啡休閒店（下稱
    哈日族網咖）之負責人，明知「戰慄時空之絕對武力」遊戲軟體（下稱「絕對武
    力」軟體）為柏崗科技股份有限公司（下稱柏崗公司）享有著作權之電腦程式著
    作，未經柏崗公司同意或授權，不得意圖出租而擅自重製，竟未經柏崗公司之同
    意或授權，基於概括之犯意，自民國九十年二月某日起至同年八月二十三日止，
    在哈日族網咖內，連續自網站下載「絕對武力」軟體，而擅自重製灌錄於哈日族
    網咖內之九十五台電腦主機，並於前揭時地，以每小時收費新台幣（下同）二十
    元之方式，將上開灌錄重製「絕對武力」軟體之九十五台電腦出租予不特定之顧
    客消費使用，侵害柏崗公司之著作權。嗣於九十年八月二十三日十四時四十分許
    ，為警在上址查獲，並扣得重製灌錄「絕對武力」軟體之電腦主機九十五台。
二、案經告訴人柏崗公司訴由基隆市警察局移送基隆地方法院檢察署檢察官偵查起訴
    。
    理  由
一、按著作權之授權利用，有專屬授權與非專屬授權之分。非專屬授權，著作財產權
    得授權多人，不受限制；專屬授權，則係獨占之許諾，著作財產權人不得再就同
    一權利更授權第三人使用，甚至授權人自己亦不得使用該權利。專屬授權之被授
    權人於其被授權之範圍內既獨占利用著作財產權，則其權利之被侵害與原著作財
    產權人之權利被侵害，並無不同，自係犯罪之直接被害人，而得依法提起告訴或
    自訴（最高法院八十六年台上字第三六一二號判決參照）。本件著作權人Havas
    Interactive,Inc.與告訴人松崗公司所訂之國際授權與代理合約書第二條第一項
    規定：「專屬授權約定：根據本合約之期間及條款，本授權人謹此於授權地域內
    ，授權該代理商（即松崗公司）就授權產品享有獨立、專屬之總代理權，而該代
    理商亦同意接受此授權。本授權人所享有之一切權利，毫無保留地全部授權予該
    代理商行使之。」再根據西元二００一年四月六日著作權人所製之委任狀第一條
    亦授權松崗公司就任何侵害其等著作權之行為，得逕行提出告訴、和解及撤回告
    訴之權。足認松崗公司有提出告訴之權。又松崗公司於九十年二月十日再專屬授
    權予柏崗公司就松崗公司所有一切包括國內外代理之公播版電腦休閒軟體為台灣
    地區之獨家總代理商，並於九十年四月十日授權柏崗公司如其所受授權利受侵害
    時，依法得有權以柏崗公司名義自行提出告訴，此分別有合約書、授權書、委任
    狀在卷可稽，是柏崗公司亦得獨立提出告訴。且觀諸松崗公司對柏崗公司之授權
    書文義，松崗公司僅授權柏崗公司得以其名義自行提出告訴，非將告訴權之行使
    再完全授權予柏崗公司，從而松崗公司仍得行使告訴權。綜上，本件松崗公司及
    柏崗公司之告訴均屬合法，合先說明。
二、訊據被告乙○○固坦承自九十年二月起自網站上下載「絕對武力」軟體，重製灌
    錄於店內之九十五台電腦主機，並出租該批電腦主機予不特定之顧客使用之事實
    ，惟否認有何違反著作權法之犯行，辯稱：伊於八十九年七月間已獲得松崗電腦
    圖書資料股份有限公司（下稱松崗公司）「戰慄時空之年度特別版」遊戲軟體（
    下稱「年度特別版」軟體）之授權，而「年度特別版」軟體授權範圍即包括「絕
    對武力」軟體在內，且其係從「絕對武力」世界網站上免費下載，應屬合法重製
    。另伊係以出租電腦與連線設備為主，遊戲軟體並非伊出租之標的云云。惟查：
（一）營業用之遊戲軟體，每件品名與類別均有單獨之著作權，並不因其名稱相類似
      而認係同一著作權。證人即告訴人公司之技術人員甲○○於本院調查時到庭證
      稱：本件「絕對武力」軟體雖於下載時，僅需將「年度特別版」軟體升級兩個
      更新版本，即可升級為「絕對武力」軟體，然於第一個更新動作時，仍會出現
      版權宣告，下載軟體者必須同意版權宣告之內容，方能進行第二個更新之動作
      等語，並經本院勘驗屬實（見本院九十一年九月二十四日訊問筆錄），足證「
      年度特別版」軟體與「絕對武力」軟體分屬不同之著作物。查本件被告確實與
      告訴人松崗公司及案外人松網科技股份有限公司於八十九年七月十二日簽訂網
      際育樂聯盟合約書一份，有該合約書在卷可稽，是被告稱其獲有「年度特別版
      」軟體之授權，應屬實情。然該合約書內容並未言明或約定授權之「年度特別
      版」軟體之範圍包括「絕對武力」軟體在內，且「絕對武力」軟體迄九十年二
      月間始在中華民國上市，業據偵查中之告訴代理人鄭曉芬於偵訊時指訴明確（
      見偵字第三九三九號卷第八頁正面）；參以上開軟體著作權人美國ＨＡＶＡＳ
      ＩＮＴＥＲＡＣＴＩＶＥ公司於九十年四月六日致函松崗公司修改相關軟體授
      權經銷契約，特別針對松崗公司與網路咖啡業者間之授權規範有所約定，並約
      明合約自九十年一月一日起生效，此亦有該函之英文本及中文譯本附卷可稽（
      見偵字第三九三九號卷第八八頁至第九三頁）。可見「絕對武力」軟體至九十
      年初以後，在中華民國始有正式授權網路咖啡業者使用，在此之前則無。益證
      被告與松崗公司雖於八十九年七月間，就「年度特別版」軟體訂有授權契約，
      但當時授權範圍顯未包括「絕對武力」軟體。
（二）次按著作財產權人得授權他人利用著作，其授權利用之地域、時間、內容、利
      用方法或其他事項，依當事人之約定；其約定不明之部分，推定為未授權，著
      作權法第三十七條第一項定有明文。本件「絕對武力」軟體雖能自網站上直接
      下載，但其使用之內容、方法上仍以具有合法授權為前提，該免費下載之遊戲
      軟體，既未言明得予出租，則使用人僅得在家庭或個人使用目的及著作權人准
      許之範圍內使用，不能大批重製並作為營業出租使用，被告身為網路咖啡業者
      ，以取得遊戲軟體授權為營業前提，就此著作權法規定，實難諉為不知。再參
      以市售須付費之「絕對武力」軟體安裝版權宣告尚警示：消費者不可以任何方
      式販賣或轉讓該該軟體供他人使用，亦不得租賃、出租或授權他人。則付費者
      尚禁止出租他人，免費者更無可能任由被告大批重製出租。被告雖提出臺灣士
      林地方法院檢察署九十年度偵字第五九五○號、第八六七五號不起訴處分書，
      認該案情節與本案完全相同，惟查被告所提楊詔琄一案，其下載時間係在八十
      九年十一月十日，且該案被告楊詔琄下載前曾向當時代理告訴人松崗公司銷售
      「戰慄時空」之松網公司查詢，經松網公司告知可自行上網下載ＣＳ（即絕對
      武力）之外掛程式，有該案不起訴處分書在卷可稽。是該案與本案情節並不相
      同，被告尚難執此卸免罪責。
（三）又查，被告於警訊自承未經柏崗公司同意，於九十年二月間自網路下載「戰略
      時空之絕對武力」，其曾和柏岡公司協商，但因權利金過高故未簽約，亦有收
      受柏岡公司寄發之存證信函（見警訊卷九十年八月二十七日偵訊筆錄）。而柏
      岡公司確於九十年五月十八日以台北信維郵局第三五一０號存證信函通知被告
      。顯見被告對系爭遊戲軟體應經授權始得出租營利一節，已有相當認識，僅因
      告訴人索價過高，故不願簽約。
（四）被告所經營哈日族網咖係提供電腦週邊設備（俗稱軟硬體設備），以供不特定
      顧客來店租用電腦上網（網際網路）瀏覽、查詢及進行網路遊戲，是其所謂電
      腦出租，並非單純租用電腦機具本身，且被告除取得「年度特別版」軟體之授
      權外，亦取得松崗公司「星海爭霸」、「怒海燎原」等九種軟體之授權，益徵
      被告係以提供上網服務及主機內之電腦程式供顧客使用為主要營業項目，從而
      系爭「絕對武力」軟體自為出租標的之一，被告辯稱其不在出租範圍之內，洵
      與事實有間。
（五）被告雖另提出台灣台北地方法院檢察署九十年度調偵字第六六五號不起訴處分
      書及台灣板橋地方法院檢察署九十年度偵字第一九七三六號不起訴處分書，認
      該案情節與本案完全相同，其被告亦係獲得「年度特別版」軟體之授權，而從
      世界網站免費下載「絕對武力」軟體，惟該案件中，或因並未扣得非法重製之
      「絕對武力」軟體，或因告訴權等理由，而為不起訴處分，則上開案件與本案
      情節並不相同，自不得為相同之處理。
（六）此外，另有重製灌錄「絕對武力」軟體之電腦主機九十五台扣案可證，而警方
      查獲當時店內有多名顧客正在使用電腦主機操作「絕對武力」軟體，亦有現場
      相片十二張附卷可證（見基隆市警察局刑事案件偵查卷宗）。綜上所述，本件
      事證明確，被告犯行堪以認定。
三、查被告明知上開電腦軟體係告訴人享有之電腦程式著作財產權，未經告訴人同意
    或授權，而將之重製灌錄於所經營之「哈日族網咖」之九十五台電腦內，復出租
    予不特定顧客使用，核其所為，係違反著作權法第九十一條第二項之意圖出租而
    擅自以重製之方法侵害他人著作權罪、同法第九十二條擅自以出租之方法侵害他
    人著作權罪。被告多次重製及出租之犯行，均時間緊接，且觸犯構成要件相同之
    罪名，顯均係基於概括之犯意反覆為之，為連續犯，均應依刑法第五十六條規定
    論以一罪。被告為出租重製物而重製上開電腦程式著作，有方法結果之牽連關係
    ，為牽連犯，應依刑法第五十五條後段之規定，從一重之意圖出租而擅自以重製
    之方法侵害他人著作權罪處斷。
四、原審本於同一見解，適用著作權法第九十一條第二項、第九十二條、刑法第十一
    條、第五十六條、第五十五條、第七十四條第一款、第三十八條第一項第二款，
    暨審酌被告明知未經柏崗公司之授權，而侵害他人之智慧財產權圖利，惟所經營
    之期間非長，對告訴人之侵害非鉅等一切情狀，量處有期徒刑七月。並以被告未
    曾受有期徒刑以上刑之宣告，有台灣高等法院被告全國前案紀錄表乙件在卷可稽
    ，經此偵審教訓，應知警惕，當無再犯之虞，綜核各情，認所宣告之刑，以暫不
    執行為適當，併予宣告緩刑二年。而扣案電腦主機玖拾伍台內之「戰慄時空之絕
    對武力」電腦軟體各壹套，則係被告下載灌錄於內為其所有，業據其供明在卷，
    係供犯罪所用之物，均依法宣告沒收。另扣案之電腦主機九十五台（包括電腦螢
    幕、主機、滑、鍵盤、喇叭各九十五個），平日作為「哈日族網咖」提供顧客上
    網之用，上網內容舉凡聊天、收發電子郵件、收聽股市資訊、網上遊戲等等，不
    一而足，而「哈日族網咖」所提供之網上遊戲種類甚多，非僅違法之「絕對武力
    」軟體一種，尚難認為供犯罪所用之物，爰不予沒收。經核原審認事用法，均無
    不合，量刑亦稱允當，被告上訴，否認犯罪，為無理由，應予駁回。
據上論斷，應依刑事訴訟法第三百六十八條，判決如主文。
本案經檢察官費玲玲到庭執行職務。
中      華      民      國    九十二    年      一      月      八      日
                                臺灣高等法院刑事第十三庭
                                    審判長法  官  蔡    燉
                                          法  官  李  春  地
                                          法  官  盧  彥  如
右正本證明與原本無異。
如不服本判決應於收受送達後十日內向本院提出上訴書狀，其未敘述上訴之理由者並
得於提起上訴後十日內向本院補提理由書（均須按他造當事人之人數附繕本）。
                                          書記官  鄭  信  昱
中      華      民      國    九十二    年      一      月      九      日
附錄：本案論罪科刑法條全文
著作權法第九十一條
擅自以重製之方法侵害他人之著作財產權者，處六月以上三年以下有期徒
刑，得併科新台幣二十萬元以下罰金。
意圖銷售或出租而擅自以重製之方法侵害他人之著作財產權者，處六月以
上五年以下有期徒刑，得併科新台幣三十萬元以下罰金。
著作權法第九十二條
擅自以公開口述、公開播送、公開上映、公開演出、公開展示、改作、編
輯或出租之方法侵害他人之著作財產權者，處三年以下有期徒刑，得併科
新台幣十五萬元以下罰金。


司法院資訊處製作；財團法人民間司法改革基金會備份。
